【裁判字號】    90,訴,745
【裁判日期】    900904
【裁判案由】    毒品危害防制條例
【裁判全文】
臺灣臺南地方法院刑事判決                            九十年度訴字第七四五號
    公  訴  人  臺灣台南地方法院檢察署檢察官
    被      告  甲○○
    選任辯護人  卓平仲
右列被告因違反毒品危害防制條例案件，經檢察官提起公訴（九十年度營偵字第三五
八號），本院判決如左：
    主  文
甲○○意圖販賣而持有第一級毒品，累犯，處有期徒刑拾壹年。扣案之第一級毒品海
洛因拾伍包（合計淨重拾貳點伍肆公克、包裝重點捌柒公克，純度拾肆點拾壹％
，純質淨重肆點貳捌公克）、第二級毒品安非他命拾包（總淨重拾玖點肆公克、
包裝重貳點柒伍公克，平均純度捌拾柒點伍％）及第三級毒品氟硝西泮（俗稱FM２）
貳拾顆均沒收銷燬之；分裝夾鍊袋壹大包計拾柒只、藥勺支均沒收之。又轉讓第
二級毒品，累犯，處有期徒刑拾月。應執行有期徒刑拾壹年陸月，扣案之第一級毒品
海洛因拾伍包（合計淨重拾貳點伍肆公克、包裝重點捌柒公克，純度拾肆點拾壹
％，純質淨重肆點貳捌公克）、第二級毒品安非他命拾包（總淨重拾玖點肆公克
、包裝重貳點柒伍公克，平均純度捌拾柒點伍％）及第三級毒品氟硝西泮（俗稱FM２
）貳拾顆均沒收銷燬之；分裝夾鍊袋壹大包計拾柒只、藥勺支均沒收之。
    事  實
一、甲○○於民國八十四年間，曾因違反藥事法等案件，經臺灣臺中地方法院判處有
    期徒刑五月確定，於八十五年九月十八日執行完畢，猶不知警愓，又意圖販賣而
    持有第一級毒品海洛因、第二級毒品安非他命、第三級毒品氟硝西泮（
    Flunitrazepam,俗稱FM２），嗣於九十年二月十四日下午十三時許，在台南縣白
    河鎮○○路運動公園前，為警查獲其持有海洛因一小包（含袋重０．九八公克）
    ，繼於同日下午十四時許，至其與乙○○（另案審結）位於台南縣後壁鄉頂安村
    頂寮十七號二樓之同居住處臥室內，起獲第一級毒品海洛因十四包（含袋重十六
    ．二九公克合計十五包驗後淨重十二．五四公克）、第二級毒品安非他命十三包
    （含袋重二二．一八公克，驗後淨重十九．四三公克）、第三級毒品氟硝西泮（
    Flunitrazepam,俗稱FM２）二十顆、藥勺三支、分裝夾鍊袋一大包共三十七只、
    注射針筒二支、磅秤一台等物，而查獲上情。
二、甲○○另於九十年二月十四日或之前九十六小時內，轉讓第二級毒品安非他命予
    乙○○施用乙次，嗣於前開時地為警查獲二人同居之臥室內藏有毒品而查悉上情
    。
三、案經台南縣警察局移送台灣台南地方法院檢察署檢察官偵查起訴。
    理  由
一、意圖販毒而持有部分：
  (一)訊據被告甲○○固不否認有於右揭時地從伊身上及住處起獲如事實欄所扣之物品
    ，惟矢口否認有何意圖販賣而持有上開第一級毒品海洛因、第二級毒品安非他命
    及第三級毒品氟硝西泮（Flunitrazepam,俗稱FM２）之犯行，辯稱：因自己施用
    量很大，所以一次就買那麼多，都是供自己吸用的，並沒有販賣的意圖。磅秤是
    用來分裝的，之所以分裝是為了攜帶方便及控制自己的施用量，那磅秤是由屋內
    儲藏室取出來的，不是我的，至於查獲有第一級、第二級、第三級毒品，則係為
    了降低自己成癮性之故云云。經查：警方係於九十年二月十四日先在台南縣白河
    鎮○○路運動公園前查獲被告甲○○持有白粉一包（含袋重０．九八公克），隨
    後即至其位於台南縣後壁鄉頂安村寮十七號二樓之住處搜索查獲如事實欄所示之
    物品等情，有搜索扣押證明筆錄、扣押書一紙附於警卷可證，且為被告所不爭執
    ，並經證人乙○○到庭證述無訛，而上開自被告身上及其居住處所查獲之白粉二
    十八包，其中十五包確均含第一級毒品海洛因（合計淨重十二．五四公克、包裝
    重三．八七公克，純度三十四．十一％，純質淨重四．二八公克）、另十三包確
    係含第二級毒品安非他命（總淨重十九．四三公克、包裝重二．七五公克，平均
    純度八十七．五％），及不明藥丸二十顆，確係含有第三級毒品氟硝西泮（俗稱
    FM２）乙節，有法務部調查局九十年四月二十五日000000000編號鑑定
    通知書、內政部警政署刑事警察局九十年三月廿二日刑鑑字第二八０九六號鑑驗
    通知書、九十年三月十五日刑鑑字第三五八一七號鑑驗通知書各乙紙附卷可稽，
    是前揭扣案物品確係為被告甲○○所有之物，堪可認定。次查，被告甲○○於警
    局訊問時係供陳：「警方所查扣之毒品是我購買來吸食、注射的，另分裝工具是
    我將買來的毒品分開包裝利於攜帶」等語（警訊卷九十年二月十四日偵訊筆錄）
    ，嗣於檢察官初訊時又一再反覆辯稱：這些東西是我朋友綽號「小驢子」所有。
    （後改稱：）扣案東西都是我所有．．。（後又改稱：）是朋友寄放的。．．「
    小驢子」是我朋友，在今日上午九時由台北下來找我，將東西放在我那裏，他要
    帶女朋友出去玩。我將毒品放在梳粧台抽屜裏並上鎖，他用旅行袋交給我。我知
    道是毒品等語（偵查卷第十三頁背面、第十四頁）。於檢察官複訊時，卻又供稱
    ：磅坪是在儲藏室查獲，不是我的，是向別人借的，．．扣案物品均是我的，用
    來供自己施用的等語（偵查卷第五十六頁背面、第五十七頁背面）。其後於本院
    審理時又以前詞置辯而供稱：磅秤是我在儲藏室找到的，我把它放在我梳妝台下
    ，只是拿來玩玩，這磅秤是不能用的，．．我都是用吸管來分裝，依我的用量來
    分裝，因我怕我吸過量等語（本院九十年八月十五日訊問筆錄），足見其前後供
    述反覆，已難採信，況被告既供稱伊無法與「小驢子」連絡也不知其真實姓名資
    料，然「小驢子」竟一人獨自將此一為數不少之毒品自台北運至台南而放置在被
    告住處，苟若係出遊又何須如此攜帶大批毒品？又「小驢子」既非台南縣巿之人
    又如何可能以一人之力持以販賣！又其若係以吸管分裝，又如何知悉分裝之重量
    以控制勿過量？是其所供情節均與常情有違。參以證人乙○○於本院審理時到庭
    證稱：帳冊、毒品、藥杓、分裝袋等大部分扣案物都是在她的梳妝台的抽屜內查
    獲的，磅秤印象中是在梳妝台下面查獲的，沒有包裝，上沾有遺留物後生鏽，其
    上並沒有灰塵，這些東西都是在被告的房間查到的等情（本院九十年七月十八日
    訊問筆錄）。足見被告所供似在避重就輕。至辯護人以被告如此反覆其詞的供訹
    係因「其混食安非他命及海洛因二種毒品因藥性發作在緊張、焦慮、妄想之意識
    下所為」云云，苟若所辯情節屬實，則被告所供述之情節理應顛三倒四、吞吞吐
    吐始合常理，而非如上開筆錄所載「避重就輕」之情節，俟機逃避自己的責任！
    其次，於被告住處所查獲之上開各種毒品數量均不少，絕非短期內其身體所得負
    荷之全部施用量，況第一級毒品海洛英及第二級毒品安非他命價格昂貴，購入後
    如久未吸用，易受潮而影響施用品質，被告應無僅為自己施用而購入存放之理。
    何況被告自承：我有施用第一級毒品海洛因，於九十年二月十三日吸食，只有這
    一次（偵查卷第五十四頁背面）。．．有施用第二級毒品安非他命，自九十年二
    月中旬開始，至被查獲日（九十年二月十四日）共吸食一、二次等語（偵查卷第
    五十八頁）。則以其供認之施用量及施用之次數以觀，被告在所得收入無多之情
    況下（詳如被告扣案帳冊記載之日記帳。另依證人乙○○到庭證稱，被告曾向伊
    借錢，且所住居之房子為證人乙○○之父所有），應無花鉅資購買上開大量毒品
    存放己處供自己吸用之理。再者，查獲物品除上開第一級毒品海洛因、第二級毒
    品安非他命及第三級毒品氟硝西泮外，尚有分裝夾鍊袋一大包共三十七個、磅秤
    一台、分裝用藥勺二只等物，在在均是販賣毒品所用之物，且上開磅秤依被告所
    供原係置放於儲藏室，經被告取出放於臥室置放毒品之梳妝台下，亦據被告於本
    院審理時供認明確（本院九十年八月十五日訊問筆錄），且經證人乙○○證述無
    訛（本院九十年七月十八日訊問筆錄），兩相對照，足見被告取出磅秤之目的即
    在分裝毒品之用，否則以磅秤體積不小，實無取出占用空間本已狹小之梳妝台下
    ，且置放已一段時日（證人乙○○同上筆錄）之理，綜稽上開各情節，足見被告
    前揭所辯無非避重就輕之詞，洵無足取。故本件事證明確，被告犯行堪以認定，
    應依法論科。
  (二)次按實務上有謂「販賣」係指意圖營利而販入或賣出而言，與民法上買賣意義不
    盡相同，又販賣化學合成麻醉藥品罪所稱之「販賣」，並不以販入以後復行賣出
    為構成要件，只要以營利意圖，「購入」或「賣出」，有一於此其犯罪即已完成
    ，最高法院八十年台上字第五九七六號裁判及二十五年非字第一二三號、六十九
    年台上字第一六七五號判例可資參照，依此推論毒品危害防制條例第五條之意圖
    販賣而持有毒品罪，須以行為人販入毒品時並無販賣之意圖，嗣後變更為販賣之
    意圖而持有始足當之。唯查：就法文之字義而言所謂「販」，作動詞使用包括「
    買入」及「賣出」二種行為而言，並非僅有「買入」之行為，毒品危害防制條例
    中使用「販賣」二字，復加強其「賣出」之行為，更足以認定販賣毒品罪之構成
    ，須有「買入」及「賣出」之行為始足當之；次查「販賣」罪之處罰，目的在於
    毒品具有成癮性，施用後失其正常思考、判斷、工作及生活之能力，嚴重危害國
    人身體健康，且毒品價格昂貴，施用毒品之人為求解癮，常以不正常之方式取得
    金錢，以換取毒品，進而造成家庭失和、社會治安敗壞，影響甚鉅，販賣毒品之
    人因而獲取不法之暴利，因之毒品危害防制條例以極重之刑罰論處販賣毒品之被
    告，然而以意圖販賣而買入毒品之人，如購入後因畏懼刑罰之制栽或因毒品毀損
    ，或易販賣為自己施用之意圖，並無「賣出」之行為，其並未造成他人身體健康
    之傷害，亦未違害社會秩序，更未謀得不法利益，遽此論處被告販賣之重刑似未
    盡情理；再查：毒品危害條例第五條之意圖販賣而持有毒品罪依條文「意圖販賣
    而持有」之文義觀之，係指為販賣而持有毒品，並未規定購入毒品時欠缺販賣之
    犯意，嗣後始變更為販賣之犯意始足當之，如坊間之「菜販」、「攤販」般，於
    購入貨品之始即具有賣出之意圖；復查：毒品危害防制條例第五條之意圖販賣而
    持有罪，如採前開見解，則僅有被告之主觀犯意可以論處被告之罪刑，而意圖販
    賣而持有罪之刑度較單純持有毒品罪為重，如被告否認易持有為販賣之意圖，則
    該條幾無適用之餘地。綜上所述，本院爰不採用前開判例之見解，認為基於販賣
    之意圖而「販入」毒品者，應僅論以意圖販賣而持有毒品罪，而非販賣毒品罪。
二、轉讓第二級毒品部分：右揭事實，業據被告甲○○於偵審中供認不諱，核與相對
    共犯乙○○供述之情節相符，且乙○○於為警查獲時經採其尿液送驗結果，確有
    甲基安非他命陽性反應，亦有台南縣衛生局日九十年三月一日之尿液檢驗成績書
    一紙在卷可稽，被告之自白與事實相符，應可採信。此外，又有前開扣案證物在
    卷可參，故本件事證明確，被告此部分之犯行，堪可認定。
三、核被告甲○○所為，係犯毒品危害防制條例第五條第一項、第二項、第三項之意
    圖販賣而持有第一級毒品罪、第二級毒品罪、第三級毒品罪及第八條第二項之轉
    讓第二級毒品罪。被告以一行為觸犯同條例第五條第一項、第二項、第三項之三
    罪名，為想像競合犯，應依刑法第五十五條前段從一重之意圖販賣而持有第一級
    毒品罪論處。至其與所犯同條例第八條第二項之罪間，犯意各別，罪名互異，應
    予分論併罰。又被告於八十四年間，曾因違反藥事法等案件，經臺灣臺中地方法
    院判處有期徒刑五月確定，於八十五年九月十八日執行完畢，有台灣高等法院被
    告全國前案紀錄表在卷可參，其於五年之內再犯本件有期徒刑以上之罪，為累犯
    ，應依法加重其刑。爰審酌被告犯罪之動機、目的、手段、所意圖販賣而持有之
    毒品數量、及毒品具有成癮性，施用後失其正常思考、判斷、工作及生活之能力
    ，嚴重危害國人身體健康，進而造成家庭失和、社會治安敗壞，影響甚鉅，被告
    竟持以轉讓他人施用，行為甚不足取，併其犯罪後之態度等一切情狀，分別量處
    如主文所示之刑，並定其應執行刑，以資懲儆。扣案之第一級毒品海洛因十五包
    （合計淨重十二．五四公克、包裝重三．八七公克，純度三十四．十一％，純質
    淨重四．二八公克）、第二級毒品安非他命十三包（總淨重十九．四三公克、包
    裝重二．七五公克，平均純度八十七．五％），及第三級毒品氟硝西泮（俗稱FM
    ２）二十顆，分屬毒品危害防制條例第二條第二項所定之第一級毒品、第二級毒
    品、第三級毒品，不問屬於被告與否，爰依毒品危害防制條例第十八條第一項前
    段之規定沒收銷燬之。又扣案之分裝夾鍊袋三十七只、藥勺三支，為供被告犯罪
    預備所用之物，且為被告所有，亦據被告供述在卷，爰依刑法第三十八條第一項
    第二款之規定宣告沒收。至扣案注射針筒非本罪所用之物、磅秤非被告所有之物
    ，依法無從沒收，併此明。
據上論斷，應依刑事訴訟法第二百九十九條第一項前段，毒品危害防制條例第五條第
一項、第二項、第三項、第八條第二項、第十八條第一項前段，刑法第十一條前段、
第五十五條、第五十一條第五款、第四十七條、第三十八條第一項第二款，判決如主
文。
中      華      民      國      九十      年      九      月      四    日
                                  臺灣臺南地方法院刑事第    庭
                                          法  官  沈  揚  仁
右正本證明與原本無異。
如不服本判決，應於判決送達後十日內，向本院提出上訴狀。（應附繕本）
                                          書記官  張  豐  榮
中      華      民      國      九十      年      九      月      四    日
附錄本案論罪科刑法條全文：
毒品危害防制條例第五條：
意圖販賣而持有第一級毒品者，處無期徒刑或十年以上有期徒刑，得併科新臺幣七百
萬元以下罰金。
意圖販賣而持有第二級毒品者，處五年以上有期徒刑，得併科新臺幣五百萬元以下罰
金。
意圖販賣而持有第三級毒品者，處三年以上十年以下有期徒刑，得併科新臺幣三百萬
元以下罰金。
毒品危害防制條例第八條第二項：
轉讓第二級毒品者，處六月以上五年以下有期徒刑，得併科新臺幣七十萬元以下罰金
。


司法院資訊處製作；財團法人民間司法改革基金會備份。
